臺灣高等法院刑事判決　　　　　　　　93年度上易字第2172號
上　訴　人
即　被　告　丙○○
選任辯護人　莊柏林律師
上列上訴人因傷害案件，不服臺灣士林地方法院93年度易字第43
7號，中華民國93年11月17日第一審判決（起訴案號：臺灣士林
地方法院檢察署92年度偵字第4172號），提起上訴，本院判決如
下：
    主  文
上訴駁回。
    事  實
一、丙○○為台北市內湖區○○○路○段六十四號一樓長春診所
    之藥劑師，與任職該診所之同事丁○○素來不睦。嗣於民國
    九十二年一月七日晚間九時七分許，在長春診所內，因丁○○要丙○○於配藥完畢再行下班，引起丙○○不滿，二人發
    生口角爭執，丙○○竟基於傷害之犯意，於診所之配藥室內
    ，出手越過活動矮門猛力推擠立於門外之丁○○胸部，致使
    丁○○跌坐地面，丙○○繼而追出門外，出手欲毆打丁○○
    ，丁○○情急之下伸手抵擋，丙○○遂用力拉扯及以手指甲
    抓丁○○手部，致丁○○受有右手背一‧五Ｘ二公分血腫、
    右前臂五公分擦傷、右手腕二公分及０‧一公分擦傷、左手
    腕０‧二公分擦傷，以及左手拇指根部一公分擦傷等傷害。
二、案經丁○○訴由臺北市政府警察局內湖分局報請臺灣士林地
    方法院檢察署檢察官聲請簡易判決處刑，原審改依通常程序
    審理。
    理  由
一、訊據上訴人即被告丙○○固坦承於右揭時地與告訴人丁○○
    發生口角衝突，惟矢口否認有何傷害犯行，辯稱：伊並未傷
    害告訴人，案發當時，伊左手握著書包，右手則插在口袋裡
    錄音，實無從出手毆打告訴人，且倘若伊確有傷害告訴人之
    行為，告訴人理應當場質問被告推打告訴人之事，惟由伊案
    發當時所錄製之錄音帶內容可知，告訴人不僅未質問，反而
    對被告說：「我跟你拼了」等語，旋即朝被告方向衝過來，
    顯見被告並未動手毆打告訴人，而係告訴人追打被告；再者
    ，案發現場即在告訴人任職之長春診所內，若告訴人確有受
    傷，為何始終未於該診所接受診療，亦有違常情，足徵告訴
    人所言不實，證人乙○○與被告不睦，其所言係偽証等語。
    經查：
（一）被告於右揭時地傷害告訴人之事實，業據告訴人丁○○指
      訴稱：九十二年一月七日下午九點多，因藥劑師丙○○要
      休息，要下班，因診所內還有二、三個病人需要等他發藥
      ，他要走的時候，我說是否等發完藥再走，他就不高興，
      我說這是你的職務，他就很不高興。被告從藥房出來，我
      從櫃臺走出來，我站在拉門外面，丙○○站在拉門裡面，
      拉門的高度只到我腹部的位置，丙○○直接從門上面推我
      ，就推到我胸部，我就往後倒在地上，丙○○有追出來，
      我就站起來，他比我高，他把手舉起來要打我，我伸手去
      擋，他就抓住我的手，要硬拉我的手，他打我的時候，我
      就用手去推他。我和被告就是手拉手互相拉扯，所以驗傷
      的傷勢都在手部，而當時乙○○在旁邊有看到，她大叫；
      被告的手指甲摳到我的手前臂，從手腕到手肘之間，所以
      手上都是抓傷，也有瘀青；我二隻手都有受傷，從手肘到
      手掌都有受傷等語（原審卷第一○八至一○九頁），核與
      證人乙○○結證稱：九十二年一月間有在長春診所幫老闆
      整理資料，一月七日晚上九點多，當天現場還有二、三個
      人還沒有拿藥，丁○○請被告發完藥再走，被告把丁○○
      推倒在地上，並把門拉開要去追打丁○○，被告有抓丁○○的手，丁○○的手有受傷；被告原來是站在拉門裡面，
      後來把拉門拉開去追丁○○；被告抓了丁○○之後，我就
      大喊；被告後來有離開現場，是被告離開之後才發現丁○○的手已經腫起來，有抓痕，有紅等語相符（原審卷第一
      一五至一一六頁），再觀諸告訴人於案發當日前往三軍總
      醫院附設民眾診療服務處驗傷之結果，其所受之傷勢為：
      右手背一‧五Ｘ二公分血腫、右前臂五公分擦傷、右手腕
      二公分及０‧一公分擦傷、左手腕０‧二公分擦傷，以及
      左手拇指根部一公分擦傷，有診斷證明書一件附卷可按，
      與告訴人及證人乙○○所述告訴人遭被告拉扯、抓傷之情
      節相合，足認告訴人及證人乙○○之證述，有證據可佐，
      ，堪予採信。
（二）再被告提出其所錄製之錄音帶一捲及譯文，主張係九十二
      年一月七日被告與告訴人於案發時之對話，及被告於次（
      八）日與長春診所負責人劉伯恩之母劉盧慎春之對話。經
      原審將該錄音帶連同錄音機、譯文送法務部調查局鑑定結
      果，該錄音帶未發現剪接情事，有該局九十三年七月二十
      八日調科參字第０九三００二九六四六０號鑑定通知書在
      卷可稽。原審勘驗錄音帶有關被告所稱係九十二年一月七
      日與告訴人對話之部分之內容，經核與錄音帶之譯文相符
      ，亦經載明筆錄（原審卷第六九頁），姑不論該錄音有部
      分係被告之人於審判外陳述，其證據能力尚待斟酌，而告
      訴人固不諱言對該錄音係其與被告之對話，惟堅稱該對話
      並非於九十二年一月七日案發時所為，參以該錄音內容係
      被告與告訴人之口角爭執，而被告與告訴人素來不睦，常
      起爭執，此為其二人所不否認，則該部分錄音是否即為案
      發當日之對話，不能無疑，再縱該錄音係案發當日所錄，
      然是否就被告與告訴人衝突之過程全程錄音？亦不能率爾
      推認，何況，被告與告訴人之肢體動作，亦未必可由錄音
      全部顯現，故即使錄音內容並未有關於被告及告訴人二人
      肢體衝突之對話，亦不足認定該日被告未傷害告訴人。
（三）證人即長春診所之供應商陳進益證稱：九十二年一月七日
      我當時在診所外面抽煙，我聽到裡面的叫罵聲，我進去說
      裡面還有病患，這樣叫罵不好，講完之後我又出去抽煙，
      所以我不在裡面。我不清楚爭吵的原因，沒有看到被告與
      告訴人有肢體衝突，沒有看到丁○○受傷等語（原審卷第
      一○五至一○七頁）。證人即長春診所之醫生戴順德證稱
      ：告訴人和被告爭吵時，我當時是看減肥門診的病人，和
      病人解釋病情，當時的情形我不清楚。是有聽到被告和告
      訴人爭吵，但因病人和我說話，我只是聽而已，我沒有出
      來看，我都在座位上。看完病人之後，沒有出來看，沒有
      注意丁○○有無受傷，沒有看到丁○○倒在地上等語（同
      上卷第一一二至一一五頁）。顯見證人陳進益僅短暫進入
      診所後隨即又外出抽煙，對被告與告訴人衝突之過程並未
      始終見聞；而證人戴順德則專注於與病患交談，並未注意
      被告及告訴人之動向，故尚不得以該二人稱未見到告訴人
      受傷或倒地等語，即認該日被告並未有推擠或拉扯告訴人
      之行為。
（四）被告與告訴人素來不睦，常起爭執，自前揭錄音帶中，二
      人強烈指責、辱罵對方，可見一斑，故九十二年一月七日
      晚間，被告既與告訴人又生口角，因一時氣極而出手傷害
      告訴人，亦核與事理不悖。又長春診所係以減肥為其醫療
      項目之事實，為被告所自承，則該診所未必適於提供外傷
      之醫療及開立診斷證明等服務。參以被告與告訴人肢體衝
      突發生於夜間九時之後，且衝突結束時，長春診所之醫師
      已下班等情，亦據證人乙○○證述無訛，是告訴人無從於
      該診所獲得治療甚明。故告訴人前往其他醫療院所就診及
      取得證明，誠屬必要且合理之舉，被告辯稱告訴人始終未
      於長春診所治療，顯見其並未受傷云云，亦不足採信。
（五）至被告提出陳益男及甲○○書面聲明，指被告與證人洪雅
      萍有深仇大怨，乙○○會打小報告加害被告等語（本院卷
      第十四、十五頁），而證人甲○○於本院稱：乙○○與被
      告有嚴重衝突，不是聲明書所寫深仇大恨，聲明書所寫：
      乙○○無中生有來加害丙○○，要刪掉，是一時寫錯，有
      關本案打架，當時我已離職，是聽人家說等語（本院卷第
      五三至五六頁）；證人陳益男証稱：乙○○常侵犯被告工
      作，而被告曾告訴我，乙○○向劉伯恩打小報告，本件衝
      突，我有聽說，但沒看過等語（本院卷第七六至七八頁）
      ，顯見聲明書有誇大不實之處，不能遽信，而上開證人所
      言，固能證明被告與證人乙○○不睦，然不能因此，即推
      論證人乙○○所言即是偽證，實則其上開證言，為有證據
      可佐，因此，被告指稱：證人乙○○偽證等語，即乏依據
      ，不能採信。
（六）至於被告聲請傳喚證人戴順德、林寬仁、乙○○、告訴人
      丁○○乙節，經查：原審已傳喚證人戴順德、乙○○及告
      訴人丁○○，並實施交互詰問，由被告詰問之，已為清晰
      之答問，有各該筆錄在卷可參，依刑事訴訟法第一百九十
      六條規定，本無再傳喚調查必要，且被告聲請意旨，無非
      因上開証人所言不利被告，強要其等為有利被告之說辭，
      此由本院傳訊證人乙○○，被告以本案無關聯性問題，屢
      屢相問，因而險起衝突等情，有筆錄在卷可參（本院卷第
      一一一至一一四頁），足認被告並未陳述除上開證言外，
      有何與本案傷害之重要事項，尚待調查？是其聲請難認於
      法相合。又證人林寬仁於偵訊稱：有聽到被告與丁○○吵
      架聲，有看到丁○○在哭，沒注意看她有無受傷，因為丙○○告我，我不想涉入，也不去問何以要哭等語（偵卷第
      九四頁反面），尚不能認係不利被告之證詞，雖檢察官曾
      以之為本案證據，惟原審並未採為不利被告證據，且其並
      未目睹本案，因此，難認其與本案有必要關聯性，從而被
      告聲請傳喚，即無必要。至被告聲請將證人乙○○調查錄
      音帶送鑑定，以查明是否為其聲音，及錄音帶隱約可聽聞
      一月七日晚間新聞（民視、中天、三立、東森及TVBS其中
      之一），請再查閱相關資料送鑑定，以證明該錄音確係案
      發當時所錄乙節，有關錄音帶問題，及其與本件之關聯性
      如何，如前述，縱為當天所錄，亦不能由之推論為有利被
      告之認定，是此部分聲請，亦無必要。另被告以其於九十
      二年一月八日與劉盧慎春對話之錄音帶中，劉盧慎春所述
      被告以指甲抓傷告訴人云云，為不實在，於原審聲請傳訊
      證人劉盧慎春。惟查，該錄音帶雖未經剪接，已如前述，
      惟其內容是否果為劉盧慎春與被告之對話，尚有疑問。即
      或屬之，惟核劉盧慎春所述內容均屬對被告不利之陳述，
      傳喚劉盧慎春到庭未必可為對被告有利之證明。且劉盧慎
      春所為對話均屬審判外之陳述，本件復未以之為認定被告
      有罪之證據，亦無彈劾劉盧慎春陳述真實性之必要，加之
      本件事證已臻明確，被告聲請傳訊證人劉盧慎春，核無必
      要，併此敘明。
綜上，被告所辯，均不足採，事證明確，被告犯行堪以認定。
二、核被告所為，係犯刑法第二百七十七條第一項之普通傷害罪
    。原審以事證明確，適用刑事訴訟法第四百五十二條、第二
    百九十九條第一項前段、刑法第二百七十七條第一項、第四
    十一條第一項、罰金罰鍰提高標準條例第一條前段、第二條
    ，並審酌被告因與告訴人向來不和又有口角而出手傷害告訴
    人，犯後一再飾詞卸責並無悔意及被告之品行、智識程度、
    犯罪之手段、告訴人所受傷勢尚非嚴重等一切情狀，量處有
    期徒刑三月，並諭知易科罰金之折算標準，核無不合。被告
    上訴意旨，猶否認犯行，為無理由，應予駁回。
據上論斷，應依刑事訴訟法第368條，判決如主文。
本案經檢察官鄭龍照到庭執行職務。
中　　華　　民　　國　　94　　年　　8　　月　　30　　日
　　　　　　　　　刑事第二十一庭審判長法　官　溫耀源
　　　　　　　　　　　　　　　　　    法　官　邱同印
　　　　　　　 　 　　　　　　　　　　法　官　周政達
以上正本證明與原本無異。
不得上訴。
                                      書記官　陳菊珍
中　　華　　民　　國　　94　　年　　8 　　月　　30　　日
附錄：本案論罪科刑法條全文
刑法第二百七十七條第一項：
傷害人之身體或健康者，處三年以下有期徒刑、拘役或一千元以
下罰金。
